【裁判字號】    92,訴,321
【裁判日期】    920610
【裁判案由】    損害賠償
【裁判全文】
臺灣嘉義地方法院民事判決  九十二年度訴字第三二一號
    原          告  丁○○
                    丙○○○
    兼
    訴訟代理人  甲○○
    被          告  乙○○
右當事人間請求損害賠償事件，經本院刑事庭移送前來（本院九十一年交附民緝字第
二號），本院判決如左：
    主      文
被告應給付原告甲○○新台幣陸萬玖仟陸佰陸拾捌元，給付原告丁○○新台幣壹拾貳
萬柒仟陸佰元，給付原告丙○○○新台幣貳拾萬零佰伍拾陸元，及各自民國九十二
年四月一日起至清償日止，按年息百分之五計算之利息。
原告其餘之訴駁回。
訴訟費用由被告負擔百分之四十六，原告甲○○負擔百分之八、原告丁○○負擔百分
之十五，餘由原告丙○○○負擔。
    事      實
甲、原告方面：
  一、聲明：被告應給付原告甲○○新台幣（下同）二十三萬一千二百二十二元，給
      付原告丁○○二十八萬五千二百零五元，給付原告丙○○○三十四萬八千五百
      八十八元，及均自起訴狀繕本送達翌日起至清償日止，按年息百分之五計算之
      利息。
  二、陳述：
  （一）被告乙○○於民國九十一年十一月十八日上午凌晨零時二十五分許，酒後吐
        氣酒精濃度達每公升○‧五五毫克，猶駕駛車號Ｓ六－二九一○號自小客車
        ，由西往東沿嘉義市○○○路行駛，行經該路四八五號前，原應注意不得超
        速行駛，竟疏於注意以七十公里之時速超速行駛，致剎車時車輪打滑，因而
        闖入對向車道而迎面撞擊由原告甲○○所駕駛車號ＵＲ－七六四號自小客車
        ，致原告甲○○受有胸部鈍挫傷及右膝撕裂傷傷害，該車乘客原告丁○○受
        有右鎖骨骨折、右拇指掌指骨關節脫臼，原告丙○○○受有頭部外傷、右髖
        臼線性骨折、右膝瘀傷之傷害，爰其於民法侵權行為法律關係，請求如訴之
        聲明所示。
  （二）損害金額如下：
      (1)原告甲○○主張受有二十三萬一千二百二十二元損害，即醫療費用六千二百
        二十二元、工作損失七萬五千元、精神賠償十五萬元。
      (2)原告丁○○主張受有二十八萬五千二百零五元損害，即醫療費用六萬三千二
        百零五元、工作損失七萬二千元、精神賠償十五萬元。
      (3)原告丙○○○主張受有三十四萬八千五百八十八元損害，即醫療費用六萬三
        千五百八十八元、精神賠償十五萬元、看護費用十三萬五千元。
  三、證據：提出工作證明及核定稅額繳款書各一紙、診斷證明書四紙、一德蔘藥行
      收據七份、朴子醫院收據八份、財團法人嘉義基督教醫院收據十二份、朴子醫
      院醫療證明書二份、看護契約一份。
乙、被告方面：
    被告未於言詞辯論期日到場，亦未提出準備書狀作何聲明或陳述。
丙、本院依職權向嘉義市警察局第一分局調閱車禍案件偵查卷宗，並向財政部臺灣省
    南區國稅局嘉義市分局查詢兩造財產歸戶及所得稅申報資料。及向財團法人嘉義
    基督教醫院查詢原告丙○○○必要看護日數。
    理      由
一、本件被告未於言詞辯論期日到場，核無民事訴訟法第三百八十六條各款所列情形
    ，爰依原告之聲請，由其一造辯論而為判決。又按訴狀送達後，原告不得將訴變
    更或追加他訴，但擴張或減縮應受判決事項之聲明者，不在此限，民事訴訟法第
    二百五十五條第一項第三款定有明文。本件原告起訴狀係聲明：被告應賠償原告
    甲○○、丁○○、丙○○○六十萬零四千一百零五元，及自起訴狀繕本送達翌日
    起計算之法定遲延利息，嗣於本院審理中擴張聲明為「被告應給付原告甲○○二
    十三萬一千二百二十二元，給付原告丁○○二十八萬五千二百零五元，給付原告
    丙○○○三十四萬八千五百八十八元，及均自起訴狀繕本送達翌日起至清償日止
    ，按年息百分之五計算之利息。揆諸首揭法條，原告訴之變更自屬合法，先予敘
    明。
二、原告主張被告乙○○於九十一年十一月十八日上午凌晨零時二十五分許，酒後駕
    駛車號Ｓ六－二九一○號自小客車，由西往東沿嘉義市○○○路行駛，行經該路
    四八五號前，原應注意不得超速行駛，竟疏於注意以七十公里之時速超速行駛，
    致剎車時車輪打滑，因而闖入對向車道而迎面撞擊由原告甲○○所駕駛車號ＵＲ
    －七六四號自小客車，致原告甲○○受有胸部鈍挫傷及右膝撕裂傷傷害，該車乘
    客原告丁○○受有右鎖骨骨折、右拇指掌指骨關節脫臼，原告丙○○○受有頭部
    外傷、右髖臼線性骨折、右膝瘀傷等事實，業據其提出財團法人嘉義基督教醫院
    診斷證明書四紙為證（見本院卷第廿四至廿六頁、卅頁），被告復未到場爭執，
    復經本院依職權向嘉義市警察局第一分局調閱本件車禍案件偵查卷宗，查核無誤
    ，自堪信為真實。
三、按汽車駕駛人於飲酒後其吐氣所含酒精成份超過每公升零點二五毫克以上者，不
    得駕車；行車速度應依標誌之規定，而汽車在雙向二車道行駛時，在劃有分向限
    制線之路段，不得駛入來車之車道，道路交通安全規則第一百十四條第二款、第
    九十三條第一項、第九十七條第二款分別定有明文，而被告於前開肇事時，天候
    雖下雨，然係日間有自然光線，路面無缺陷、無障礙物，視距良好，無何不能注
    意之情事，又該肇事路段係速限時速五十公里等情，有道路交通事故調查報告表
    一紙在卷足稽（見本院卷第八八頁），被告竟於酒後以時速七十公里速度之超速
    行駛、無故侵入對向車道，其有過失甚為明顯；又刑事案件部分亦為相同之認定
    ，判處被告公共危險罪有期徒刑三月，過失傷害罪有期徒刑六月，應執行有期徒
    刑八月，有本院九十一年交易緝字第三號判決書可按，益徵被告確有過失行為甚
    明。被告過失與原告三人受傷間並具有相當因果關係，被告過失侵權行為，堪以
    認定。
四、按因故意或過失，不法侵害他人之權利者，負損害賠償責任；又汽車、機車或其
    他非依軌道行駛之動力車輛，在使用中加損害於他人者，駕駛人應賠償因此所生
    之損害；又不法侵害他人之身體或健康者，對於被害人因此喪失或減少勞動能力
    ，或增加生活上之需要時，應負損害賠償責任；另不法侵害他人之身體、健康、
    名譽或自由者，被害人雖非財產上之損害，亦得請求賠償相當之金額；民法第一
    百八十四條第一項前段、第一百九十一條之二前段、第一百九十三條第一項及同
    法第一百九十五條第一項前段分別定有明文。被告因車禍肇事致原告受傷害，已
    如前述，則原告依上開規定，請求被告損害賠償，自無不合，茲將原告所請求之
    項目及金額，分述如下：
  (一)醫療費用部分：
    原告甲○○主張支出醫療費用共計六千二百二十二元，並提出收據二紙為證（本
    院卷第廿九頁），原告丁○○主張支出醫療費共計六萬三千二百零五元（為六萬
    二千一百六十元之誤算），並提出收據十七紙（見本院卷第廿七頁）為證，原告
    丙○○○主張支出醫療費共六萬三千五百八十八元（為四萬零八百八十六元之誤
    算），並提出收據十份為證（見本院卷第廿八頁），被告未到場爭執，惟本院審
    酌：原告甲○○收據內證書費用二百元、「其它」費用五十元，非屬治療上之必
    要費用，應予剔除，其餘醫療費用，共計五千九百七十二元；原告丁○○關於一
    德蔘藥行收據共七紙所列共一萬三千九百六十元，其內容既無醫師處方簽、亦未
    經醫師治療，難認係必要，另證書費五百元、「其它」費用一百元，亦非屬治療
    上之必要費用，應予剔除，其餘醫療費用，共計四萬七千六百元；原告丙○○○
    收據內證書費三百一十元、其它費用五十元、電話費八十六元、證明書費八十四
    元，非屬治療上之必要費用，應予剔除，其餘醫療費用為四萬零三百五十六元，
    綜上，原告依所受傷害及收據載明治療費別，治療上必要費用之請求，原告甲○○於五千九百七十二元、原告丁○○於四萬七千六百元、原告丙○○○於四萬零
    三百五十六元範圍內，應予准許，逾此部分，則不予准許。
  (二)工作所得損失部分：
    原告甲○○主張因受傷就醫三十日不能工作，受傷前工作係從事汽車電機技師工
    作，此有工作證明一份可參，並主張每日收入二千五百元，損失七萬五千元；另
    原告丁○○主張其從事汽車電機修護，每日收入八百元，不能工作日數為九十日
    ；惟本院審酌原告甲○○所受傷勢為胸部鈍挫傷及右膝撕裂傷，自急診縫合至拆
    線為七日，此有診斷證明書一份可佐（見本院卷第二五頁），原告甲○○不能工
    作日數應以七日計算為適當；另原告甲○○八十九、九十年度所得資料約八萬元
    ，此有本院依職權向財政部南區國稅局嘉義市分局查詢所得稅申報資料結果一份
    在卷可查（見本院卷第四六、四七頁），其請求一月以七萬五千元計算顯屬過高
    ，應以目前行政院公布之每月最低工資一萬五千八百四十元，每日五百二十八元
    計算，即共損失三千六百九十六元，原告甲○○於此範圍內之請求為有理由，逾
    此範圍則非正當。至於原告丁○○於八十九、九十年度所得資料約五萬八千元，
    有前開財政部南區國稅局嘉義市分局查詢所得稅申報資料結果一份可查，惟其自
    陳就所開設之「合發汽車電機行」任負責人，但係其夫經營，僅係幫忙照顧（見
    本院卷第十六頁），對照其夫實際從事汽車修護，但未有以合發汽車電機行為扣
    繳單位，顯見原告甲○○就合發汽車電機行經營收入係以原告丁○○名義申報，
    尚難認原告丁○○實際有工作收入，是其主張有工作損失云云，自難採信，不應
    准許。
  (三)看護費部分：
    原告丙○○○因本件車禍受有頭部外傷、右髖臼線性骨折、右膝瘀傷，業經前揭
    認定可查，又受傷影響其生活、勞動能力，受傷期間需專人看護一個月，業經本
    院依職權向財團法人嘉義基督教醫院查詢，經該院九十二年四月廿五日（九二）
    嘉基醫字第○六六八號函一份可按（本院卷第六九頁），原告丙○○○主張看護
    期間九十日，尚屬過長；又原告丙○○○受傷期間訴外人李秋珍看護，又依實務
    上最近見解（最高法院八十九年台上字第一七四九號判決）及原告丙○○○所提
    看護契約收費標準一份（本院卷第六一頁）所示，原告丙○○○主張看護費用每
    天以二千元核計，應屬合理。從而原告丙○○○請求被告應給付看護費用，共以
    六萬元（即2000×30＝60000）為有理由，逾此部分，則不予准許。
  (四)精神慰撫金：
    本院審酌原告甲○○所受傷勢為胸部鈍挫傷及右膝撕裂傷、原告丁○○受有右鎖
    骨骨折、右拇指掌指骨關節脫臼，原告丙○○○受有頭部外傷、右髖臼線性骨折
    、右膝瘀傷，影響生活、勞動能力，已如前述，則其身心受有痛苦，請求精神上
    慰撫金，即非無據。查原告甲○○為國中畢業、汽車電機技師，名下房屋、土地
    數筆，原告丁○○為高中肄業、掛名汽車電機行負責人、名下有土地數筆、房屋
    一筆，原告丙○○○並無工作、名下有土地一筆，被告乙○○係國中畢業、目前
    並無工作、名下無財產資料，為兩造所不爭，復經本院依職權向財政部南區國稅
    局嘉義市分局查詢兩造財產歸戶及所得稅申報資料，有該單位九十二年四月廿三
    日南區國稅嘉市四字第○九二○○一○一三二號函附之財產查詢清單可查（本院
    卷第四五至五七頁），本院參酌兩造之身分、地位、經濟能力，以及原告三人因
    受傷治療、減少勞動所受之痛苦等情，認原告甲○○、原告丁○○、原告丙○○○請求每人十五萬元之精神慰撫金，分別以六萬元、八萬元、十萬元為適當而應
    予准許，逾此部分之請求，尚屬過高，不應准許。
  (五)綜上，原告甲○○得請求之金額為六萬九千六百六十八元（5972＋3696＋60000
    ＝69668）、原告丁○○得請求之金額為十二萬七千六百元（47600＋80000＝
    127600）、原告丙○○○所得請求之金額為二十萬零三百五十六元（40356＋
    160000＝200356），又本件原告等請求被告應賠償之前開金額，並未定有給付之
    期限，則原告等請求自〔刑事附帶民事損害賠償起訴狀〕繕本送達被告之翌日起
    ，按年息（即週年利率）百分之五計算之利息，並無不合；查原告等之刑事附帶
    民事損害賠償起訴狀繕本係於九十二年三月三十一日送達被告收受，則原告等請
    求被告應自九十二年四月一日起，按年息百分之五計算遲延利息，核與上開規定
    並無違背，自無不合。
五、從而，原告本於侵權行為損害賠償請求權，原告甲○○請求六萬九千六百六十八
    元、原告丁○○請求十二萬七千六百零三元、原告丙○○○請求二十萬零三百五
    十六元，及均自九十二年四月一日起至清償日止，按年息百分之五計算之利息，
    ，洵屬正當，應予准許。逾此部分所為之請求，為無理由，應予駁回。
六、據上論結，本件原告之訴為一部有理由，一部無理由，並依民事訴訟法第三百八
    十五條第一項前段、第七十九條但書、第八十五條第一項但書，判決如主文。
中      華      民      國    九十二    年      六      月      十      日
~B臺灣嘉義地方法院民事第一庭
~B    法  官  蔡廷宜
右為正本係照原本作成
如對本判決上訴須於判決送達後廿日內向本院提出上訴狀
中      華      民      國    九十二    年      六      月      十      日
~B    書記官  賴琪玲


司法院資訊處製作；財團法人民間司法改革基金會備份。
